【裁判字號】    95,訴,263
【裁判日期】    950825
【裁判案由】    損害賠償
【裁判全文】
臺灣屏東地方法院民事判決               95年度訴字第263號
原      告  丁○○
被      告  乙○○
兼法定代理
人          甲○○
            丙○○
上列當事人間請求損害賠償事件，本院於民國95年8 月17日言詞
辯論終結，判決如下：
    主  文
被告應連帶給付原告新臺幣肆拾伍萬捌仟肆佰貳拾伍元及自民國
九十五年七月九日起至清償日止，按年息百分之五計算之利息。
原告其餘之訴駁回。
訴訟費用由被告連帶負擔二分之一；餘由原告負擔。
本判決第一項於原告以新臺幣壹拾伍萬貳仟玖佰元供擔保後，得
假執行。但被告於執行標的物，拍賣、變賣前，以新台幣肆拾伍
萬捌仟肆佰貳拾伍元供擔保，得免為假執行。
    事實及理由
一、按減縮應受判決事項之聲明者，於訴狀送達後，仍得為之，
    為民事訴訟法第255 條第1 項但書第3 款所明定。原告原起
    訴請求被告給付新台幣（下同）100 萬元，嗣減縮為80萬元
    ，核與上開條文規定相符，應予准許。
二、原告起訴主張：被告乙○○於民國94年2 月2 日晚間11時30
    分許，因誤認原告帶其前女友即訴外人張慈纓去墮胎，而心
    生不滿，酒後攜帶其所有之西瓜刀一支，於屏東縣恆春鎮○○里○○路157 號張慈纓住處等候原告，於遇見原告後竟基
    於殺人之故意，持西瓜刀，朝原告頭部、左肩部、右手臂、
    背部共砍殺9 刀，致原告受有嚴重撕裂傷合併開放性骨折（
    右肩胛骨）、嚴重頭部外傷合併腦震盪及身體多處撕裂傷等
    傷害。案經本院以94年度訴字第310 號刑事判決判處被告有
    期徒刑6 年6 月確定。爰依侵權行為法律關係，請求被告連
    帶賠償原告醫藥費用8,425 元及精神慰撫金79 1,575元，合
    計800,000 元等語，並聲明：(一)被告應連帶給付原告
    800,000 元及自起訴狀繕本送達翌日起至清償日止，按週年
    利率百分之5 計算之利息。(二)願供擔保請准宣告假執行。
三、被告則以：被告乙○○現在監獄服刑中，被告丙○○去年因
    病手術、現無職業，被告甲○○現每月收入約25,000元，且
    另需撫養父親、殘障之弟弟、及被告乙○○與女友所生之子
    ，生活拮据。原告請求慰撫金過高等語，資為抗辯。並聲明
    ：(一)原告之訴駁回；(二)如受不利之判決，請准提供擔保免為
    假執行。
四、法院之判斷：
(一)、本件原告主張遭被告乙○○持刀砍殺，致原告受有嚴重撕裂
    傷合併開放性骨折（右肩胛骨）、嚴重頭部外傷合併腦震盪
    及身體多處撕裂傷等傷害。刑事部分，被告乙○○經本院刑
    事庭以94年度訴字第310 號判決認定被告乙○○連續殺人，
    未遂，處有期徒刑6 年6 個月之事實，有南門醫院診斷證明
    書在卷可稽（見本院卷第5 頁），復經本院依職權調閱本院
    94年度訴字第310 號刑案偵、審卷宗查明無誤，被告對於前
    開犯罪事實並無爭執，應認原告上開主張之事實為真實。
(二)、按因故意或過失不法侵害他人之權利者，負損害賠償責任；
    不法侵害他人之身體或健康者，對被害人因此喪失或減少勞
    動，或增加生活上之需要時，應負賠償責任。不法侵害他人
    之身體、健康、名譽、自由、信用、隱私、貞操，或不法侵
    害他人其他人格法益而情節重大者，被害人雖非財產上之損
    害，亦得請求賠償相當之金額。次按無行為能力人或限制行
    為能力人，不法侵害他人之權利者，以行為時有識別能力為
    限，與其法定代理人連帶負損害賠償責任，民法第184 條第
    1 項前段、第193 條第1 項及第195 條第1 項前段、第187
    條第1 項前段定有明文。被告乙○○因故意不法侵害原告之
    身體，致原告受有嚴重撕裂傷合併開放性骨折（右肩胛骨）
    、嚴重頭部外傷合併腦震盪及身體多處撕裂傷之傷害，業如
    上述，依法自應對原告負損害賠償責任。是原告依前開規定
    訴請被告乙○○賠償其醫藥費用之損害及精神慰撫金，即屬
    有據。又被告乙○○為74年12月19日生，有其戶籍謄本附卷
    可稽（見本院卷第19頁），其於行為當時未滿20歲，為限制
    行為能力人。又被告甲○○為被告乙○○之父，被告丙○○
    為被告乙○○之母等情，有戶籍謄本附卷可稽（見本院卷第
    18頁），是被告甲○○、丙○○於被告乙○○為前開侵權行
    為時，為其子之法定代理人，則原告請求被告甲○○、丙○○與其子連帶負損害賠償責任，依據前揭規定，自無不合。
    茲就原告請求賠償之項目及金額審究如下：
(1)、醫療費用部分：
    原告起訴時主張因被告乙○○之侵權行為，而支出醫療費用
    共計8,425 元部分，業據其提出南門醫院醫療費用收據1 紙
    為證（見本院卷第6 頁），且為被告甲○○到庭所不爭執；
    從而原告請求被告連帶賠償醫療費用共計8,425 元，即屬有
    據，應予准許。
(2)、慰撫金部分：
、按慰藉金之賠償須以人格權遭遇侵害，使精神上受有痛苦為
    必要，其核給之標準固與財產上損害之計算不同，然非不可
    斟酌雙方身分資力與加害程度，及其他各種情形核定相當之
    數額，最高法院51年臺上字第223 號著有判例可資參照。又
    人格權遭遇侵害而受有精神上之痛苦，於請求賠償精神慰撫
    金時，其核給之標準須參酌實際加害情形、被害人之身分、
    地位與加害人之經濟狀況等關係定之。
、本院審酌本件被告乙○○一時情緒之衝動，不明究理的持西
    瓜刀不法侵害原告，致原告受有嚴重撕裂傷合併開放性骨折
    （右肩胛骨）、嚴重頭部外傷合併腦震盪及身體多處撕裂傷
    等傷害，已如前述，是被告乙○○侵害原告身體、健康之情
    節自非輕微，原告之肉體與精神亦因而受有痛苦，其請求被
    告賠償相當之金額以資慰撫，自應准許。又查原告高職休學
    ，自受傷到復原約花半年時間，且至今無工作，左手拉高會
    抽筋、手也沒有辦法提重物，常常頭痛，足見原告此後之生
    活機能受有影響；被告乙○○高職肄業，目前在監服刑，名
    下並無不動產及汽車；被告甲○○為飯店安全人員，一個月
    薪資約2 萬5 千至2 萬6 千元；被告丙○○目前無業，並無
    不動產、汽車等情，業據兩造分別到庭陳述明確，並經本院
    依職權查詢兩造財產狀況，有稅務電子閘門財產所得調件明
    細表（見本院卷第24至25頁）在卷可參。本院參酌兩造之社
    會身分、地位、教育程度、財產經濟狀況、工作、被告法定
    代理人之資力及原告所受之精神上痛苦等一切情狀，認原告
    請求賠償精神慰撫金45萬元尚屬適當，應予准許，逾此之請
    求顯屬無據。
(3)、原告得請求之金額為醫療費用8,425 元、慰撫金45萬元，合
    計為458,425元。
五、綜上所述，本件原告依侵權行為之法律關係，請求被告連帶
    給付80,000元，及自起訴狀繕本送達翌日（95年7 月9 日）
    起至清償日止，按週年利百分之5 計算之利息，在主文第一
    項所示範圍內，為有理由，應予准許，逾此之請求為無理由
    ，應予駁回。
六、二造陳明願供擔保，聲請假執行及免為假執行之宣告，核無
    不合，爰酌定相當擔保金額准許之。至原告敗訴部分，其假
    執行之聲請已失所附麗，應駁回之。
七、據上論結，原告之訴一部有理由，一部無理由，依民事訴訟
    法第79條、第85條第2 項、第390 條第2 項、第392 條第3
    項，判決如主文。
中    華    民    國    95    年    8     月    25    日
                  民事第二庭    法  官  吳思怡
正本係照原本作成。
如對判決上訴，須於判決送達後20日內向本院提出上訴狀，其未
表明上訴理由者，應於提出上訴後20日內向本院補提理由書狀（
均須按他造當事人之人數附繕本）。
中    華    民    國    95    年    8     月    25    日
                                書記官  王秋淑


司法院資訊處製作；財團法人民間司法改革基金會備份。
